臺灣臺北地方法院刑事判決
110年度訴字第936號
公  訴  人  臺灣臺北地方檢察署檢察官
被      告  陳奕廷



上列被告因詐欺等案件，經檢察官提起公訴（110年度偵字第706
8號），本院判決如下：
    主  文
陳奕廷犯三人以上共同詐欺取財未遂罪，處有期徒刑柒月。
扣案如附表所示之物沒收之。
    事  實
一、陳奕廷於民國110年3月2日前某日，加入易信通訊軟體暱稱
    「蔣天養」、「山雞」、「林煮酒（或小迪）」、「大隻佬
    」、「陳浩南」及臉書暱稱「曹政雄」等人所屬之詐欺集團
    ，負責持上開詐欺集團向不特定人蒐集取得之提款卡至ATM
    測試該卡可否正常使用（即俗稱之「試車」或「洗車」）並
    往上回報及提領款項等工作。其等意圖為自己不法之所有，
    基於三人以上共同詐欺取財之犯意聯絡，先由真實姓名年籍
    不詳、臉書暱稱「曹政雄」之詐欺集團成員於110年3月2日
    前輾轉取得渣打國際商業銀行帳戶（帳號：00000000000000
    號，戶名：林峻漢，下稱Ａ帳戶；帳號：00000000000000號
    ，戶名：楊盛安，下稱Ｂ帳戶）之提款卡各1張（Ａ帳戶之提
    款卡下稱Ａ提款卡，Ｂ帳戶之提款卡下稱Ｂ提款卡），並曾於1
    10年2月23日用以詐害嚴明達，使其匯入款項款項至Ａ帳戶後
    ，再轉交予陳奕廷持有，並於110年3月2日8時55分許，陳奕
    廷與真實姓名年籍不詳、綽號「阿明」之成年男子（下逕稱
    「阿明」）相偕行動，彼2人自臺北市○○區○○路000巷0弄0號
    出門後，先前往臺北市○○區○○街000號之7-11超商克難門市
    （下稱7-11克難門市），由「阿明」持Ａ、Ｂ提款卡進入7-11
    克難門市內之ATM進行提款測試，陳奕廷則在店門口附近把
    風。俟「阿明」步出7-11克難門市，由陳奕廷於同日9時16
    分許以易信通訊軟體向「林煮酒」回報：「00000000000000
    」、「這張可以用」、「另一張掛了」等訊息後，陳奕廷與
    「阿明」即分頭離去，然因陳奕廷與「阿明」在7-11克難門
    市操作ATM時，經旁人發覺有異，遂通報警方處理。員警到
    場雖未發現2人行蹤，惟仍持續在附近巡邏查訪，而於同日1
    1時2分許，在臺北市○○區○○○○0號廁所前查獲陳奕廷，並扣
    得其持有之Ａ提款卡及如附表所示之行動電話1支等物，使陳
    奕廷所屬詐欺集團無法以Ａ提款卡提領詐得之款項而不遂，
    始悉上情。
二、案經臺北市政府警察局萬華分局報告臺灣臺北地方檢察署檢
    察官偵查起訴。
    理  由
壹、證據能力方面：
    本案所引用之供述及非供述證據，檢察官及被告陳奕廷均不
    爭執各該證據之證據能力（見本院110年度訴字第936號卷，
    下稱本院卷，第66頁），且亦查無依法應排除其證據能力之
    情形，是後述所引用證據之證據能力均無疑義，先予敘明。
貳、實體方面：　　
一、訊據被告矢口否認有何加重詐欺犯行，辯稱：其僅係帶綽號
    「阿明」之人去搭公車，因「阿明」不是臺北人，不知道要
    怎麼搭公車；扣案的行動電話及Ａ提款卡都是「阿明」暫時
    交其代為保管云云。
二、經查：
　㈠被告於110年3月2日8時53分許，與「阿明」一同自臺北市○○
    區○○路000巷0弄0號出門前往7-11克難門市，「阿明」於同
    日8時55分許持Ａ、Ｂ提款卡進入該門市操作ATM，被告則在外
    等候；「阿明」自7-11克難門市出來後，將Ａ提款卡交予被
    告，被告即與「阿明」分頭行動，然因「阿明」操作ATM時
    ，遭旁人察覺有異而報警處理，員警到場後，於同日11時2
    分許在青年公園5號廁所前查獲被告，且扣得Ａ提款卡及如附
    表所示之行動電話1支等情，有監視器錄影畫面翻拍照片、
    「阿明」操作Ａ提款卡列印之交易明細翻拍照片、臺北市政
    府警察局萬華分局搜索扣押筆錄、扣押物品目錄表等件在卷
    可佐【見臺灣臺北地方檢察署110年度偵字第7068號卷（下
    稱偵卷）第37頁至第41頁、第49頁至第54頁、第159頁至第1
    61頁】，且為被告所不爭執，是此部分事實，首堪認定。
　㈡Ａ提款卡係由臉書暱稱「曹政雄」之詐欺集團成員於110年2月
    間以不詳方式所取得乙節，業據證人林峻漢於警詢中證述明
    確（見偵卷第269頁至第272頁），並有林峻漢所提出其與臉
    書暱稱「曹政雄」之詐欺集團成員之對話紀錄翻拍照片可佐
    （見偵卷第283頁至第331頁）。又扣案如附表所示行動電話
    曾於110年3月2日9時16分許，以易信通訊軟體傳送「000000
    00000000」、「這張可以用」、「另一張掛了」等訊息予「
    林煮酒」，且為警於青年公園5號廁所前查獲被告時，在被
    告身上一併查扣等情，亦有臺北市政府警察局萬華分局搜索
    扣押筆錄、扣押物品目錄表、上開對話之翻拍照片、員警職
    務報告等件附卷可憑（見偵卷第37頁至第41頁、第54頁至第
    69頁、第335頁），是上開事實，亦堪認定。
　㈢證人即前遭本案被告所屬詐欺集團所騙之被害人嚴明達於警
    詢中證稱：其上網找貸款，對方說要先繳律師費新臺幣（下
    同）7,100元，其即於110年2月23日操作ATM，將上開金額轉
    帳至Ａ帳戶等語（見偵卷第31頁至第32頁）；復依扣案如附
    表所示行動電話內之易信通訊軟體對話紀錄，於被告遭員警
    查獲之當日即110年3月2日8時46分許，暱稱「蔣天養」之詐
    欺集團成員傳送Ａ提款卡及Ｂ帳戶之提款卡照片後，並表示「
    早上先用兩張開工」等語（見偵卷第57頁至第58頁），依此
    足徵Ａ帳戶早於110年2月23日即遭該詐欺集團用以騙取被害
    人款項，該詐欺集團仍欲以Ａ帳戶繼續供作其他被害人匯款
    所用，故交由被告與「阿明」於110年3月2日持Ａ提款卡前往
    7-11克難門市操作ATM，以確認Ａ帳戶是否有遭通報為警示帳
    戶及可否繼續使用，作為其他遭詐騙之人匯款或轉帳之用等
    情甚明。
　㈣被告雖辯稱：「阿明」不是臺北人，當時其是要帶「阿明」
    去搭公車，扣案之行動電話及Ａ提款卡均係「阿明」暫時託
    其保管云云，惟：Ａ提款卡經「阿明」前往ATM測試後，係可
    正常使用，且扣案之行動電話係用以與本案詐欺集團其他成
    員聯絡等節，業經敘明如前，基此，該行動電話及Ａ提款卡
    均應由本案詐欺集團成員所保管、持用，始符常理，然員警
    在青年公園5號廁所前查獲被告時，卻未見有「阿明」之行
    蹤，若被告所辯其帶「阿明」去搭公車一事為真，則該行動
    電話及Ａ提款卡當不應交由非詐欺集團成員之被告保管為是
    ，依此觀之，被告確係「林煮酒」、「蔣天養」所屬詐欺集
    團成員乙節，堪可認定，被告上開所辯，洵屬臨訟卸責之詞
    ，自無足採。
　㈤至被告聲請傳喚當時與其同住之友人陳昱翰，以證明其並無
    參與詐欺集團云云，然被告於警詢中供稱：其係放假上來臺
    北找友人陳昱翰玩，所以才借宿陳昱翰家等語（見偵卷第18
    頁），據此，被告僅係短暫在陳昱翰之住處過夜，難認陳昱
    翰對於被告有無參與詐欺集團從事不法工作乙節能有所知悉
    ，是被告聲請傳喚證人陳昱翰部分，即無調查之必要，附此
    敘明。
三、綜上所述，被告所辯各節殊難採信，本案事證明確，其所為
    前揭犯行洵堪認定，應予依法論科。
四、論罪科刑：
　㈠按刑法上所謂共同實施，並非以參與全部犯罪行為為必要，
    其分擔實施一部分行為者，屬共同正犯；又共同實施犯罪行
    為之人，在合同意思範圍以內，各自分擔犯罪行為之一部，
    相互利用他人之行為，達其犯罪之目的者，即應對於全部所
    發生之結果負責（最高法院28年上字第3110號、46年台上字
    第1304號判例意旨參照）。查被告於本案雖非直接對被害人
    實施詐騙行為之人，然被告所參與之上開詐欺集團，係以多
    人分工方式從事不法詐騙，包括集團首腦、撥打電話施詐之
    機房人員等，成員已達3人以上，而被告負責測試提款卡可
    否正常使用後，再將結果回報予其他詐欺集團成員，使該詐
    欺集團得以順利完成詐欺取財之行為，確係基於自己犯罪之
    意思參與該詐欺集團之分工，是被告就本案所為，顯與「阿
    明」及易信通訊軟體暱稱「蔣天養」、「山雞」、「林煮酒
    （或小迪）」、「大隻佬」、「陳浩南」、臉書暱稱「曹政
    雄」等人及所屬詐欺集團成年成員間，在合同意思範圍內，
    各自分工，並與其他參與者相互利用彼此行為，而實行本案
    犯行，依上說明，被告自應就本案犯行負共同正犯之刑責。
　㈡犯罪之著手，係指行為人基於犯罪之決意而開始實行密接或
    合於該罪構成要件之行為而言。查：Ａ提款卡早在110年2月
    間即已由被告所屬詐欺集團掌握、使用，進而成功騙取被害
    人嚴明達將7,100元轉帳至Ａ帳戶之事實，業經認定如前，而
    被告所屬之詐欺集團仍欲繼續使用Ａ帳戶，以隨時提領後續
    遭詐騙之人所轉（匯/存）入之款項，故交由被告與「阿明
    」於110年3月2日8時許前往7-11克難門市操作ATM以確認Ａ提
    款卡可否繼續正常使用，斯時雖尚未有其他被害款項轉（匯
    /存）入Ａ帳戶，惟被告「試車」之行為係便於其他詐欺集團
    成員得在訛詐被害人後，能使被害人立即將款項轉帳或匯款
    至Ａ帳戶再予以提領，當屬已著手於詐欺行為而未果，應論
    以未遂犯。
　㈢核被告所為，係犯刑法第339條之4第2項、第1項第2款之三人
    以上共同詐欺取財未遂罪。
　㈣被告與「阿明」、易信通訊軟體暱稱「蔣天養」、「山雞」
    、「林煮酒（或小迪）」、「大隻佬」、「陳浩南」及臉書
    暱稱「曹政雄」等人及其等所屬詐欺集團其他成年成員間，
    就本案犯行有犯意聯絡及行為分擔，已如前述，應論以共同
    正犯。
　㈤被告已著手於加重詐欺取財犯行，惟尚未有遭詐騙之款項進
    入Ａ帳戶，為未遂犯，應依刑法第25條第2項規定，按既遂犯
    之刑減輕之。
　㈥爰以行為人之責任為基礎，審酌被告正值青壯，不思循正當
    途徑獲取財物，竟為貪圖輕易獲得金錢，參與詐欺集團之犯
    罪，妨害社會正常交易秩序，所為誠屬不該，殊值非難，酌
    以被告否認犯行，猶飾詞狡辯，推諉卸責之犯後態度，復考
    量被告於本案所參與程度僅為測試提款卡可否正常使用，而
    非詐騙案件之出謀策劃者，亦非能取得全部犯罪所得之人，
    兼衡被告自稱高職畢業之智識程度、入監執行前從事工地鷹
    架之工作，日薪1,900元之生活經濟狀況（見本院卷第87頁
    ）暨其犯罪動機、目的、手段等一切情狀，量處如主文所示
    之刑。
五、沒收部分：
　㈠按供犯罪所用之物，屬於犯罪行為人者，得沒收之；宣告前2
    條之沒收或追徵，有過苛之虞、欠缺刑法上之重要性、犯罪
    所得價值低微，或為維持受宣告人生活條件之必要者，得不
    宣告或酌減之。刑法第38條第2項前段、第38條之2第2項定
    有明文。
　㈡扣案如附表所示之行動電話1支，係在被告身上所查扣，堪認
    屬被告所有，又該物係供被告為本案犯罪所用之物之事實，
    業經本院認定如上，是此部分應依刑法第38條第2項前段，
    宣告沒收之。
　㈢至扣案之Ａ提款卡部分，固為被告用於本案犯罪之物，惟酌以
    Ａ帳戶業經列管，且Ａ提款卡單獨存在不具刑法上之非難性，
    倘予沒收，除對於被告犯罪行為之不法、罪責評價並無影響
    ，對於沒收制度所欲達成或附隨之社會防衛亦無任何助益，
    欠缺刑法上重要性，是本院認無沒收之必要，爰依刑法第38
    條之2第2項之規定，不予宣告沒收。
五、不另為無罪諭知部分：
　㈠公訴意旨認被告所為，亦應論以犯組織犯罪防制條例第3條第
    1項後段之參與犯罪組織、洗錢防制法第14條之一般洗錢等
    罪嫌云云。惟查：
　　⒈就參與犯罪組織罪嫌部分：
　　　依卷附相關證據資料，僅足認被告於本案中係擔任測試提
      款卡可否正常使用及回報測試結果之工作，難認被告對於
      該詐欺集團內部組織結構及就本案加重詐欺取財犯行之分
      工細節等有所了解，是本院難以認定被告知悉易信暱稱「
      林煮酒」等人確有籌組具持續性或牟利性之犯罪組織暨該
      組織之運作模式而參與，即無從逕認被告涉犯組織犯罪防
      制條例第3條第1項後段之參與犯罪組織罪嫌。
　　⒉就洗錢罪嫌部分：
　　　⑴按洗錢行為之防制，旨在避免追訴、處罰而使其所得財
        物或利益之來源合法化；是105年12月28日修正公布前
        洗錢防制法第11條第1項、第2項之洗錢罪，依同法第1
        條、第2條之規定，應以行為人有為逃避或妨礙所犯重
        大犯罪之追查或處罰之犯意及行為，始克相當；因之，
        是否為洗錢行為，自應就犯罪全部過程加以觀察，包括
        有無因而使重大犯罪所得之財物或財產上利益之性質、
        來源、所在地、所有權或其他權利改變，因而妨礙重大
        犯罪之追查或處罰，或有無阻撓或危及對重大犯罪所得
        之財物或財產上利益來源追查或處罰之行為在內；若非
        先有犯罪所得或利益，再加以掩飾或隱匿，而係取得犯
        罪所得或利益之犯罪手段，或並未合法化犯罪所得或利
        益之來源，而能一目了然來源之不法性，或作直接使用
        或消費之處分行為，自非洗錢防制法所規範之洗錢行為
        （最高法院106年度台上字第269號判決意旨參照）。
　　　⑵被告本案僅係先行測試提款卡可否正常使用，尚未另行
        製造金流斷點以隱匿犯罪所得，亦未合法化犯罪所得之
        來源，當無再適用洗錢防制法予以論罪之餘地，是被告
        所為，要難以洗錢防制法第2條第2款、第14條第1項之
        洗錢罪相繩。
　㈡依上所述，就此等部分本應諭知無罪，然因檢察官認此與上
    開有罪部分係想像競合犯之裁判上一罪關係，爰不另為無罪
    之諭知。
據上論斷，應依刑事訴訟法第299條第1項前段，刑法第339條之4
第2項、第1項第2款、第28條、第25條第2項、第38條第2項前段
，刑法施行法第1條之1第1項，判決如主文。
本案經檢察官陳鴻濤提起公訴，檢察官李山明到庭執行職務。
中　　華　　民　　國　　111 　年　　5 　　月　　31　　日
　　　　　　刑事第六庭    審判長法　官  黃傅偉
　　　　　　　　　　　　　　　　法　官  洪翠芬
　　　　　　　　　　　　　　　　法  官  劉俊源
上正本證明與原本無異。
如不服本判決，應於收受送達後20日內向本院提出上訴書狀，並
應敘述具體理由；其未敘述上訴理由者，應於上訴期間屆滿後20
日內向本院補提理由書狀（附繕本），「切勿逕送上級法院」。
　　　　　　　　　　　　　　　　書記官　洪紹甄
中　　華　　民　　國　　111 　年　　5 　　月　　31　　日
附錄本案論罪科刑法條全文如下：
中華民國刑法第339條之4：
犯第339條詐欺罪而有下列情形之一者，處1年以上7年以下有期
徒刑，得併科1百萬元以下罰金：
一、冒用政府機關或公務員名義犯之。
二、三人以上共同犯之。
三、以廣播電視、電子通訊、網際網路或其他媒體等傳播工具，
    對公眾散布而犯之。
前項之未遂犯罰之。

附表：參偵卷第41頁
扣案物名稱 數量 備   註 行動電話 （未含SIM卡） 壹支 廠牌：三星 IMEI碼：000000000000000/04 &ZZZZ; &ZZZZ; &ZZZZ; &ZZZZ; 000000000000000/04